【裁判字號】    97,訴,1434
【裁判日期】    980310
【裁判案由】    石油管理法
【裁判全文】
臺北高等行政法院裁定
                                      97年度訴字第1434號
聲  請  人  昶鴻工程有限公司
代  表  人  甲○○
上列聲請人與相對人新竹縣政府間因石油管理法事件，聲請人對
於中華民國97年11月6 日本院97年度訴字第1434號判決，聲請補
充判決，本院裁定如下：
    主  文
聲請駁回。
聲請訴訟費用由聲請人負擔。
    理  由
一、按「訴訟標的之一部或訴訟費用，裁判有脫漏者，法院應依
    聲請或依職權以判決補充之。當事人就脫漏部分聲明不服者
    ，以聲請補充判決論。」為民事訴訟法第233條第1、2項所
    明定。次按「民事訴訟法…第233條…之規定，於本節準用
    之。」為行政訴訟法第218條所規定。是聲請補充判決，以
    未就訴訟標的之一部或訴訟費用裁判，而有脫漏之情事者為
    限，不包括當事人已撤回起訴部分。
二、本件聲請意旨略以：一、貴院97年度訴字第1434號判決漏未
    就撤銷新台幣100 萬元罰鍰部分判決。二、按原處分包括二
    部分，即罰鍰新台幣100 萬元及沒入貨櫃二部分，聲請人於
    訴願之聲明及本案訴之聲明，均主張「原處分機關所為之處
    分應予撤銷」之請求，聲請人於本案開庭審理期日，亦曾就
    前述罰鍰新台幣100 萬元部分主張應予撤銷，請求鈞院審理
    云云。
三、經查，本件原告未經申請核准，擅自於新竹縣竹北市○○路
    ○ 段175 之1 號設置自用加儲油設施，供其自用車輛加注柴
    油，於96年9 月6 日9 時許為被告新竹縣政府聯合取締違法
    經營油品聯合稽查小組人員會同該府警察局竹北分局鳳岡派
    出所員警當場查獲，除依法查扣加儲油設施器具、油料等相
    關證物及拍照存證外，並於同日製作現埸稽核表及原告調查
    筆錄。案經被告審查，以96年11月22日府建用字第09635128
    86號違反「石油管理法」罰鍰及沒入處分書，認原告代表人
    甲○○違反石油管理法第18條第1 項之規定，依同法第40條
    第1 項第3 款及第2 項之規定，處以新臺幣（下同）100 萬
    元罰鍰，並沒入其供自用之石油製品及所使用之加儲油設施
    器具。原告不服，提起訴願，遭決定駁回，遂提起本件行政
    訴訟。本院審理認定被告96年11月22日府建字第0963512886
    號違反「石油管理法」罰鍰及沒入處分書所為1 百萬元罰鍰
    及沒入石油製品、所使用之加儲油設施器具之處分，係以原
    告公司之代表人甲○○為處分相對人，有系爭處分書在卷可
    憑，且為兩造所不爭執。而本件提起訴願時，訴願人是昶鴻
    工程有限公司，訴願的標的亦係返還沒入的貨櫃。但被告訴
    願答辯書以及經濟部的訴願決定書，均以甲○○為訴願人。
    本件訴願決定對於訴願人昶鴻工程有限公司未作成正確的訴
    願審理。而兩造主要爭執點厥為：系爭處分以昶鴻工程有限
    公司代表人甲○○為處分相對人，裁處罰鍰及沒入處分是否
    合法。次查本院認為依行政罰法第21條及第22條第1 項規定
    ，苟欲沒入原告未經申請核准擅自設置之自用石油製品或其
    所使用之加儲油（氣）設施，自應以該等石油製品或其所使
    用之加儲油（氣）設施，為原告公司所有，或該等石油製品
    或其所使用之加儲油（氣）設施，為原告公司代表人甲○○
    所有，而提供予原告公司所使用者，始符要件。但查系爭處
    分以原告公司代表人甲○○為處分相對人，裁處罰鍰及對其
    為沒入加儲油設施之處分。惟不服系爭處分，提起訴願者，
    係原告公司，可見原告公司係以法律上利害關係人身分提起
    訴願，且觀其訴願書所載，係對沒入貨櫃（按指加儲油設施
    ）部分不服，請求撤銷沒入處分，予以返還，此有訴願書在
    卷可考，且為兩造所不爭執。從而，本件原告公司訴願時，
    以利害關係人身分提起之訴願，為受理訴願機關之經濟部自
    應以原告公司為訴願審議對象，且對原告公司是否為被處以
    沒入處分之貨櫃之所有人，或該貨櫃為原告公司代表人甲○
    ○所有，提供予原告公司使用加以審議，詎訴願決定書卻係
    以原告公司代表人甲○○為訴願人進行審議，且以甲○○為
    訴願人做成訴願決定，其訴願程序即有不合至明。從而撤銷
    訴願決定，由訴願受理機關另為適法之決定，因系爭處分沒
    入貨櫃是否合法有據，應俟經濟部另為適法訴願決定後，始
    得認定，尚非本院得進行審理之標的，且特別於判決書指示
    ：又石油管理法第18條第1 項及第40條，未明確規定裁處罰
    鍰及沒入之相對人，訴願受理機關重為審議時，應同時斟酌
    行政罰法之相關規定，為適法之決定，併此敘明。有本院判
    決書附卷可憑。
四、從上可知，本件原告提起訴願時，未針對罰鍰部分請求撤銷
    ，已如上述，本院97年9 月30日準備程序乃予以闡明，系爭
    處分之處分相對人原告公司代表人甲○○，罰鍰處分之相對
    人既係甲○○，與原告公司分屬不同人格，要無由原告公司
    基於利害關係人身分，請求撤銷之理，且經兩造表示對於罰
    鍰部分之爭執沒有意見，並更正訴之聲明，僅針對沒入貨部
    分之處分為爭執，記明在卷。從而，本院97年度訴字第1434
    號判決僅以沒入貨櫃部分之處分為其審理、判決範疇，並無
    不合。揆諸首揭規定，並無訴訟標的之一部脫漏之情形，原
    告聲請就罰鍰100 萬元部分應補充判決，自有不合。
五、另查本件原告對於本院撤銷訴願決定之判決，提起上訴，上
    訴聲明「... 二、訴願決定及原處分關於甲○○被處分新台
    幣100 萬元罰鍰部分，及沒入石油製品、加儲油設施器具處
    分部分，均撤銷。..」亦經最高行政法院98年2 月20日98年
    度裁字第437 號裁定駁回，原告嗣於98年3 月9 日提起本件
    補充判決之聲請，其既不符前揭得聲請補充判決之要件，已
    如前述，其聲請不應准許。
六、依行政訴訟法第104 條、民事訴訟法第95條、第78條，裁定
    如主文。
中    華    民    國    98    年     3   月     10    日
                     臺北高等行政法院第六庭
                               審判長法  官   闕  銘  富
                                     法  官   許  瑞  助
                                     法  官   陳  鴻  斌
上為正本係照原本作成。
如不服本裁定，應於送達後10日內向本院提出抗告狀（須按他造
人數附繕本）。
中    華    民    國    98    年     3   月     10    日
                                     書記官   方  偉  皓


司法院資訊處製作；財團法人民間司法改革基金會備份。
